【裁判字號】    97,小上,25
【裁判日期】    971231
【裁判案由】    給付管理費
【裁判全文】
臺灣士林地方法院民事判決              97年度小上字第25號
上  訴  人  甲○○○○○○
被  上訴人  臺北山水社區管理委員會
法定代理人  乙○○
訴訟代理人  丙○○
上列當事人間請求給付管理費事件，上訴人對於中華民國97年2
月18日本院士林簡易庭第一審判決（97年度士小字第471 號）提
起上訴，本院判決如下：
    主      文
原判決廢棄，發回臺灣士林地方法院士林簡易庭。
第二審訴訟費用新臺幣壹仟伍佰元由被上訴人負擔。
    理      由
一、按第一審之訴訟程序有重大瑕疵者，第二審法院得廢棄原判
    決，而將該事件發回原法院。但以維持審級制度認為必要時
    為限。前項情形，應予當事人陳述意見之機會，如兩造同意
    願由第二審法院就該事件為裁判者，應自為判決，民事訴訟
    法第451 條第1 項、第2 項定有明文。次按原告或被告無訴
    訟能力，未由法定代理人合法代理者，法院應以裁定駁回之
    。但其情形可以補正者，審判長應定期間先命補正，同法第
    24 9條第1 項第4 款定有明文。是無訴訟能力之人，應由法
    定代理人合法代理起訴，始具備合法要件，倘其訴訟未經合
    法代理者，自構成訴訟程序之重大瑕疵。
二、經查：本件被上訴人無訴訟能力，於起訴時係由乙○○為法
    定代理人代理起訴，惟依台北山水社區住戶規約第5條第3項
    、第7條第5項規定：「主任委員、副主任委員、監察委員及
    財務委員，由具區分所有權人身分之住戶任之」、「主任委
    員喪失區分所有權人資格者，即當然解任」，是區分所有權
    人始有擔任該社區主任委員之資格。查坐落臺北縣淡水鎮○
    ○段1682建號即門牌臺北縣淡水鎮○○路33巷16之10號建物
    之所有權人為郭明霖，並非乙○○，乙○○僅為郭明霖之母
    親，有建物登記謄本、戶口名簿影本各1 份在卷可稽（本院
    卷第14、66頁），是乙○○並無擔任台北山水社區管理委員
    會主任委員之資格，即不得擔任台北山水社區管理委員會之
    法定代理人。則被上訴人以乙○○為法定代理人提起本件訴
    訟，未經合法代理，其第一審之訴訟程序未具合法要件而顯
    有重大瑕疵，自有發回原審法院，以維審級制度之必要。
三、次查：本院已於民國97年8 月19日以裁定將上開法定代理權
    欠缺之情形，通知被上訴人，並定30日之期間命被上訴人補
    正，該裁定已於97年8 月22日送達，有上開裁定及本院送達
    證書各1 份在卷可稽，被上訴人逾期迄今仍未補正。本院復
    於同年12月17日函請兩造於5 日內具狀表示意見，迄今亦未
    獲回覆。
四、從而，上訴人主張被上訴人未由法定代理人合法代理起訴，
    原審判決違背法令，請求將原判決廢棄發回，為有理由，應
    予准許。爰不經言詞辯論，由本院將原判決予以廢棄，並發
    回本院士林簡易庭審理。
五、本院依職權定本件之訴訟費用額為1,500 元（第二審裁判費
    1,500 元），應由被上訴人負擔。
六、據上論結，本件上訴為有理由，依民事訴訟法第436 條之32
    第1 項、第2 項、第450 條、第451 條第1 項、第453 條、
    第463 條、第436 條19第1 項、第78條，判決如主文。
中    華    民    國    97    年    12    月    31    日
                  民事第一庭  審判長法  官   黃小瑩
                                    法  官   劉逸成
                                    法  官   藍雅清
以上正本證明與原本無異。
本件判決不得上訴。
中    華    民    國    98    年    1     月    5     日
                                    書記官  蘇意絜


司法院資訊處製作；財團法人民間司法改革基金會備份。
